【裁判字號】    89,易,210
【裁判日期】    890229
【裁判案由】    違反區域計劃法
【裁判全文】
臺灣屏東地方法院刑事判決                          八十九年度易字第二一號
    公  訴  人  臺灣屏東地方法院檢察署檢察官
    被      告  甲○○
右列被告因違反區域計劃法案件，經檢察官提起公訴（八十八年度偵字第七四八○號
），本院判決如左：
     主  文
甲○○違反非都市土地分區使用計劃之管制，經該管縣政府限期令其變更使用恢復原
狀，不依限變更土地使用恢復原狀，處拘役參拾日，如易科罰金，以參佰元折算壹日
。
     事  實
一、甲○○為坐落屏東縣鹽埔鄉○○段九０四之五三及九０四之七一地號土地之使用
    人 (所有權人為其妻董翠柳)，該土地業經屏東縣政府依區域計劃法第十五條規
    定編定為「一般農業區農牧用地」，應作農牧地使用，詎甲○○未經申請核准，
    於民國八十八年八月間，開挖上揭二筆土地，變更地型地貌供做魚塭使用，違反
    區域計劃法第十五條及非都市土地使用管制規則第六條之規定，經屏東縣政府於
    八十八年九月十六日以八八屏府地用字第一六四九九０號函，命其應於八十八年
    十月五日前，恢復原狀作農牧用地使用，嗣經鹽埔鄉所於八十八年十月七日前往
    上址勘查，然迄今仍未遵命恢復原狀。
二、案經屏東縣政府移送台灣屏東地方法院檢察署檢察官偵查起訴。
    理  由
一、按「經編定為某種使用之地，應依其容許使用之項目使用。但其他法律有禁止或
    限制使用之規定者，依其規定。」又「使用各種使用地，屬容許使用範圍，且未
    涉及建築行為或變更地形貌者，除法令另有規定外，得免辦理容許使用手續」為
    非都市土地使用管制規則第六條及非都市容許使用執行要點第四點所分別明定，
    是編定為農牧用地未經申請核準，變更地形地貌擅作魚塭使用，已違反區域計劃
    之土地使用分區管制。
二、訊據被告甲○○坦承挖掘上揭農地做為養殖漁業使用，及收到屏東縣政府限令其
    回復原狀之通知後仍未回填之事實，惟矢口否認有上揭犯行，辯稱：農牧用地應
    可做為漁業養殖使用云云。經查，右揭事實，業經屏東縣政府函述甚詳，並有屏
    東縣政府八八屏府地用字第一六四九九０號命其應於八十八年十月五日前恢復原
    狀之公函，被告收受該函文之掛號函件收據及屏東縣鹽埔鄉公所於八十八年十月
    十二日以八八鹽鄉民字第八二七七號查報上揭二筆土地仍未遵命恢復原狀之公函
    及所附上揭二筆土地之現狀照片四紙在卷可稽，又上揭農地未領有養殖漁業登記
    亦有屏東縣政府農業局漁業課回覆函在卷可參，且依卷附照片所示，被告開挖土
    地顯已變更地形地貌，依首揭說明，其自已違反非都市土地使用之分區管制。是
    被告所辯，洵不足採，本案事證明確，被告犯行堪予認定。
三、按非都市土地經區域計劃公告實施後應由直轄市或縣市政府按照非都市土地分區
    使用計劃編定各種使用地，經報請上級主管機關核備後實施管制；又違反管制使
    用土地者，該管縣市政府得限期令其變更使用或拆除其建築物恢復原狀，區域計
    劃法第十五條、第二十一條分別定有明文，而本件土地既經編定其土地使用目的
    為農牧用地，被告違反該使用目的，在前揭土地上開挖土石變更地形地貌，且嗣
    經屏東縣政府令限期恢復原狀，然屆期並未回復土地原狀，而查區域計劃法於被
    告行為後，於八十九年一月二十六日經總統修正公布，而修正後區域計畫法第二
    十二條之法定刑較修正前為重，依刑法第二條第一項但書之規定，應論被告以修
    正前之區域計劃法第二十二條之罪。爰審酌被告犯罪之動機、目的，係因土地貧
    瘠而欲從事養殖使用，又其挖掘之面積不大惟濫挖土地危害土地之完整性，犯後
    態度及迄今未回復原狀等一切情狀，爰量處如主文所示之刑，並諭知易科罰金之
    折算標準。
據上論斷，應依刑事訴訟法第二百九十九條第一項前段，修正前區域計劃法第二十二
條，刑法第十一條前段、第二條第一項但書、第四十一條，罰金罰鍰提高標準條例第
一條前段、第二條，判決如主文。
本案經檢察官王光傑到庭執行職務。
中        華        民        國    八  十  九  年    四    月  二十六  日
                                      臺灣屏東地方法院刑事第庭
                                          審判長  法  官  潘正屏
                                                  法  官  包梅真
                                                  法  官  郭書豪
右正本證明與原本無異。
對於本判決如有不服應於收受送達後十日內向本院提出上訴書狀上訴於台灣高等法院
高雄分院並按他造當事人之人數附具繕本。
                                                  書記官   潘豐益
中        華        民  國    八  十  九  年    四    月  二十六  日
附錄本案論罪科刑條文修正前區域計劃法第二十二條：違反前條規定不依限變更土地
使用或拆除建築物恢復土地原狀者，除依行政執行法辦理外，並得處六個月以下有期
徒刑、拘役或科三千元以下罰金。


司法院資訊處製作；財團法人民間司法改革基金會備份。
